【裁判字號】    90,易,2132
【裁判日期】    900807
【裁判案由】    誹謗
【裁判全文】
臺灣高雄地方法院刑事判決                          九十年度易字第二一三二號
    公  訴  人  臺灣高雄地方法院檢察署檢察官
    被      告  丙○○
    選任辯護人  洪鍚鵬
右列被告因誹謗案件，經檢察官提起公訴（八十九年度偵字第二六九號），本院判決
如左：
    主  文
丙○○連續散布文字，指摘足以毀損他人名譽之事，處有期徒刑月，如易科罰金，
以佰元折算壹日。
    事  實
一、丙○○原係台灣苯乙希股份有限公司（以下簡稱苯乙希公司）高雄廠司機，任職
    期間因不滿該公司廠長丑○○、人事主任甲○○不准其申請加班費之處置，竟基
    於概括之犯意，意圖散佈於眾，於民國八十九年三、四月間，連續散布文字具體
    指摘丑○○及甲○○二人在高雄廠內作鬼做怪、成群結黨分派系，操作公司，公
    司已經是他們的天下，如果到台苯找工作就找丑○○，只要給他錢就可以了等足
    毀損丑○○、甲○○二人名譽之事，並於信函中謾罵丑○○為「垃圾」、「鄞伍
    佰」、「大豬哥」、「行政龜仔子」，甲○○係「矮仔雞」等語，廣泛寄發上開
    內容之信函予丑○○、甲○○及附表所載之苯乙希公司高雄廠職員辛○○、乙○
    ○、癸○○、卯○、辰○○、丁○○、己○○、壬○○、戊○○、庚○○、寅○
    ○、子○○等人暨台北總公司會計處、業務部、行政處、人事處、相關企業台臘
    公司員工、員工眷屬等不特定人，足以毀損丑○○、甲○○二人之名譽。
二、案經丑○○、甲○○訴由高雄縣警察局林園分局臺灣高雄地方法院檢察署檢察官
    偵查起訴。
    理  由
一、訊據被告丙○○固坦承因加班費及人事問題，寄發上開內容之信函予告訴人丑○
    ○、甲○○二人之事實，惟矢口否認有何毀謗犯行，辯稱：黑函謹寄給丑○○、
    甲○○二人，並未寄給其它員工云云。惟查，右揭事實，業據告訴人丑○○、甲
    ○○指訴綦詳，復有被告所寄發指摘告訴人丑○○、甲○○在苯乙希公司高雄廠
    內作鬼做怪、成群結黨分派系，操作公司，公司已經是他們的天下，如果到台苯
    找工作就找丑○○，只要給他錢就可以了等具體事實，並謾罵丑○○為「垃圾」
    、「鄞伍佰」、「大豬哥」、「行政龜仔子」，甲○○係「矮仔雞」等語之信函
    五紙及附表所載之苯乙希公司高雄廠員工、台北總公司會計處、業務部、行政處
    、人事處、相關企業台臘公司員工、員工眷屬等不特定人收受相同信函之信封影
    本六十八件附卷可按，其中高雄廠職員辛○○、乙○○、癸○○、卯○、辰○○
    、丁○○、己○○、壬○○、戊○○、庚○○、寅○○、子○○等人亦均於本院
    到庭證述確實有收到相同內容之信函無訛（見本院九十年七月二十四訊問筆錄）
    ，被告確有將上開信函廣泛寄發予附表所載之高雄廠職員、台北總公司會計處、
    業務部、行政處、人事處、相關企業台臘公司員工、員工眷屬等不特定人，洵堪
    認定，其空言否認未將信函寄予其它員工，顯非事實，自不可採信。又被告所寄
    發之信函，具體指摘告訴人操縱公司人事等前情，並以「垃圾」、「大豬哥」、
    「矮仔雞」等語謾罵，足以毀損告訴人丑○○、甲○○二人之名譽，亦屬無疑，
    事證明確，被告犯行堪以認定。
二、查被告於信函中以文字具體指摘丑○○、甲○○二人在苯乙希公司高雄廠內作鬼
    做怪、成群結黨分派系，操作公司，公司已經是他們的天下，如果到台苯找工作
    就找丑○○，只要給他錢就可以了等足毀損丑○○、甲○○二人名譽之事，並罵
    丑○○為「垃圾」、「鄞伍佰」、「大豬哥」、「行政龜仔子」，甲○○係「矮
    仔雞」等語，並廣為寄發散布予多數不特定人，核其所為，係犯刑法第三百十條
    第二項之毀謗罪，公訴人雖僅敘及被告以前揭詞謾罵丑○○、甲○○二人部分事
    實，而就被告於信函中具體指摘丑○○、甲○○操縱苯乙希公司高雄廠人事等足
    以毀損二人名譽部分漏未敘明，但起訴事實既屬同一，檢察官就犯罪事實一部起
    訴，依刑事訴訟法第二百六十七條規定，其效力及於全部，本院自屬有權一併審
    理。至被告於信函中罵丑○○為「垃圾」、「鄞伍佰」、「大豬哥」、「行政龜
    仔子」，甲○○係「矮仔雞」等語，均係針對其指摘告訴人操作公司之具體事實
    而發，應不另構成侮辱罪。又被告一毀謗行為，同時侵害丑○○、甲○○二人名
    譽，侵害二個人身法益，觸犯二個毀謗罪，為一行為觸犯數罪名，應依刑法第五
    十五條相想競合犯規定從一毀謗罪處斷。被告先後多次寄發誹謗信函之犯行，時
    間緊接，所犯罪名相同，顯均係基於概括犯意反覆為之，應依連續犯之規定論以
    一罪，並加重其刑。爰審酌被告前固無犯罪紀錄，有本院被告院內索引卡紀錄表
    、被告全國前案紀錄表在卷可考，素行尚非不良，惟其因不滿公司主管丑○○、
  甲○○二人不准其申請加班費之處置，竟廣發散布上開信函予公司各部門員工等
    不特定人，毀損該二人名譽，犯後猶否認有散布之舉，顯無悔意等一切情狀，量
    處如主文所示之刑，並諭知易科罰金之折算標準。又被告行為後，原刑法第四十
    一條有關易科罰金之規定，已於九十年一月十日經公布修正為第四十一條第一項
    ，並於同年月十二日生效，其規定為：「犯最重本刑為五年以下有期徒刑之罪，
    而受六個月以下有期徒刑或拘役之宣告，因身體、教育、職業或家庭之關係，執
    行顯有困難者，得以一元以上三元以下折算一日，易科罰金。但確因不執行所宣
    告之刑難收矯正之效，或難以維持法秩序者不在此限」，新舊法比較結果，修正
    後之現行刑法第四十一條第一項後段但書因有「但確因不執行所宣告之刑難收矯
    正之效，或難以維持法秩序者，不在此限」之規定，對於修正前原屬犯最重本刑
    為三年以下有期徒刑之罪，而受六個月以下有期徒刑或拘役之宣告者較為不利，
    依刑法第二條第一項後段但書之規定，自應適用修正前刑法第四十一條規定予以
    諭知易科罰金之折算標準，併此敘明。
據上論斷，應依刑事訴訟法第二百九十九條第一項前段，刑法第二條第一項後段但書
、第五十六條、第三百十條第二項、第五十五條、修正前第四十一條，罰金罰鍰提高
標準條例第一條前段、第二條，判決如主文。
中      華      民      國    九十      年      八      月      七      日
                              臺灣高雄地方法院刑事庭
                                  法  官  陳淑卿
右為正本，係照原本作成，證明與原本無異。
如不服本判決，應於判決送達後十日內，向本院提出上訴狀。
                                  書記官  陳朝宗
中      華      民      國    九十      年      八      月      七      日
附錄本判決論罪科刑法條：
刑法第三百十條：
  意圖散布於眾，而指摘或傳述足以毀損他人名譽之事者，為誹謗罪，處一年以下有
  期徒刑、拘役或五百元以下罰金。
  散布文字、圖畫犯前項之罪者，處二年以下有期徒刑、拘役或一千元以下罰金。
  對於所誹謗之事，能證明其為真實者，不罰。但涉於私德而與公共利益無關者，不
  在此限。


司法院資訊處製作；財團法人民間司法改革基金會備份。
